臺灣臺中地方法院臺中簡易庭民事判決
111年度中簡字第1599號
原      告  明台產物保險股份有限公司

法定代理人  松延洋介
訴訟代理人  戴明凱  
被      告  陳錦波  


上列當事人間請求侵權行為損害賠償（交通）事件，經本院於民
國111年11月4日言詞辯論終結，判決如下：
    主    文
一、被告應給付原告新臺幣86,576元，及自民國111年3月17日起
    至清償日止，按年息百分之五計算之利息。
二、原告其餘之訴駁回。
三、訴訟費用新臺幣4,660元，其中新臺幣2,554元由被告負擔，
    餘由原告負擔。
四、本判決原告勝訴部分得假執行。
    事 實 及 理 由
壹、程序事項
　　原告之法定代理人原為長瀬耕一，嗣於訴訟中變更為松延洋
    介，並經其具狀聲明承受訴訟（見本院卷第183-191頁），
    依民事訴訟法第170條及第175條第1項規定，核無不合，應
    予准許。
貳、實體事項　　
一、原告主張：被告於民國110年7月27日上午9時23分許，駕駛
    車牌號碼000-0000號自小客車，行經臺中市南區建成路近五
    權南路處時，因未依規定保持行車安全距離，致撞及由原告
    所承保，為訴外人蔡岱吟所有並由訴外人蔡昀妮駕駛之車牌
    號碼0000-00號自用小客車（下稱系爭車輛），造成系爭車
    輛受損，被告自應負損害賠償之責。又系爭車輛經送修復後
    ，支出修復費用新臺幣（下同）157,865元（烤漆42,705元
    、工資35,950元、零件79,210元），原告已本於保險責任賠
    付完畢，自得依民法第184條第1項前段、第191條之2、第19
    6條、保險法第53條第1項規定取得代位求償權，爰依法提起
    本件訴訟等語。並聲明：被告應給付原告157,865元，及自
    起訴狀繕本送達翌日起至清償日止，按年息百分之5計算之
    利息。
二、被告則以：車禍後第三天，原告的保險公司有打電話給伊，
    說要估價單給伊，但事後卻一直沒有給伊估價單，如今直接
    向伊求償。且車頭保險桿不是伊撞的，伊只有撞到車後一點
    點保險桿，系爭車輛已是10年老車，原告請求金額太高等語
    ，資為抗辯。並聲明：原告之訴駁回。
三、得心證之理由
  ㈠原告主張被告於上開時地與系爭車輛發生碰撞，造成系爭車
    輛受損之事實，業據其提出與其所述相符之行車執照、車損
    照片、電子發票證明聯、估價單、汽車險賠款同意書等件為
    證，並經本院依職權向臺中市政府警察局第三分局調取道路
    交通事故調查卷宗（含道路交通事故現場圖、道路交通事故
    調查報告表、道路交通事故談話紀錄表、酒精測定紀錄表、
    道路交通事故補充資料表、現場照片、初步分析研判表等資
    料）查核無訛，而被告對於原告主張有發生交通事故乙節，
    於本院言詞辯論期日時並不爭執，自堪信為真實。
　㈡按汽車在同一車道行駛時，除擬超越前車外，後車與前車之
    間應保持隨時可以煞停之距離；汽車行駛時，駕駛人應注意
    車前狀況，並隨時採取必要之安全措施，道路交通安全規則
    第94條第1項前段、第3項定有明文。本件被告駕駛車輛上路
    ，本應遵守上開交通規則，而依當時情狀並無不能注意之情
    形，竟未保持安全車距及疏未注意車前狀況因而碰撞前方同
    向同車道見號誌轉換為紅燈而減速煞停之系爭車輛，當為本
    見交通事故之肇事原因。又本件依原告之聲請送請臺中市車
    輛行車事故鑑定委員會鑑定結果，亦同此認定，有臺中市車
    輛行車事故鑑定委員會111年9月22日中市車鑑字第11100070
    48號函附之鑑定意見書在卷可稽（見本院卷第137-140頁）
    。準此，本件車禍之發生，乃因被告未保持安全車距及疏未
    注意車前狀況所致，具有過失甚明；又被告之過失行為與系
    爭車輛受損之結果間，具有相當因果關係，故本件損害之發
    生應由被告負過失賠償責任。
　㈢復按因故意或過失，不法侵害他人之權利者，負損害賠償責
    任；汽車、機車或其他非依軌道行駛之動力車輛，在使用中
    加損害於他人者，駕駛人應賠償因此所生之損害，民法第18
    4條第1項前段、第191條之2前段分別定有明文。又被保險人
    因保險人應負保險責任之損失發生，而對於第三人有損失賠
    償請求權者，保險人得於給付賠償金額後，代位行使被保險
    人對於第三人之請求權；但其所請求之數額，以不逾賠償金
    額為限，保險法第53條第1項亦有明定。本件被告駕車未保
    持安全車距及疏未注意車前狀況，致碰撞前方見號誌轉換為
    紅燈而減速煞停之系爭車輛，具有過失甚明，已如前述，被
    告自應依民法第184條第1項前段、第191條之2前段規定，負
    損害賠償責任。因原告已依保險契約賠付系爭車輛之修理費
    用給付157,865元，是原告依保險法第53條第1項前段規定，
    得代位蔡岱吟行使其對被告之損害賠償請求權。
  ㈣再按損害賠償，除法律另有規定或契約另有訂定外，應以填
    補債權人所受損害及所失利益為限；不法毀損他人之物者，
    被害人得請求賠償其物因毀損所減少之價額。民法第216條
    第1 項、第196條分別定有明文。而所謂請求賠償物被毀損
    所減少之價額，得以修理費用為估定標準，但以必要者為限
    ，例如修理材料以新品換舊品，應予折舊（最高法院77年度
    第9 次民事庭會議決議參照）。又保險人代位被害人請求損
    害賠償時，如其損害額小於保險人已給付之賠償金額，則保
    險人所得代位請求者，應祇以該損害額為限（最高法院65年
    台上字第2908號判例意旨參照）。經查，系爭車輛之修理費
    用157,865元，係包含烤漆42,705元、工資35,950元、零件7
    9,210元，其中零件部分因係以新品替換舊品，依上開說明
    ，自應扣除折舊，至工資及烤漆費用則無折舊問題。依行政
    院所頒「固定資產耐用年數表」及「固定資產折舊率表」規
    定，小客車之耐用年數為5 年，依定率遞減法每年折舊千分
    之369 。查系爭車輛為100年11月出廠（見本院卷第21頁系
    爭車輛行車執照），參照民法第124條規定意旨，推定其出
    廠日期為100年11月15日，至110年7月27日本件事故發生為
    止，依前揭規定計算，系爭車輛計算折舊之使用期間已9年
    餘，已逾耐用年數5年，故關於零件折舊部分應受到不得超
    過10分之9之限制，故應以10分之9計算其折舊。準此，經扣
    除系爭車輛使用期間之折舊額後，原告得請求之零件費用為
    7,921元（計算式：79210×0.1＝7921），再加計烤漆42,705
    元、工資35,950元，是以，本件系爭車輛之合理修繕金額合
    計86,576元（計算式：7921+42705+35950＝86576）。此金額
    低於原告賠付之金額，依上開說明，原告僅得代位請求被告
    給付系爭車輛修理費用損害額應以86,576元為限。另被告雖
    辯稱車頭保險桿不是伊所撞云云，然系爭車輛經送修後其維
    修項目均集中在後保險桿、尾門部分等（見本院卷第33頁）
    ，核與系爭車輛事故時碰撞車尾之位置相符，並未見有車頭
    保險桿之維修項目，自無法據以扣除，是被告此部分所辯，
    要難謂可採。
  ㈤末按給付有確定期限者，債務人自期限屆滿時起，負遲延責
    任；給付無確定期限者，債務人於債權人得請求給付時，經
    其催告而未為給付，自受催告時起，負遲延責任。其經債權
    人起訴而送達訴狀，或依督促程序送達支付命令，或為其他
    相類之行為者，與催告有同一之效力，民法第229條第1 項
    、第2 項分別定有明文。又按遲延之債務，以支付金錢為標
    的者，債權人得請求依法定利率計算之遲延利息。但約定利
    率較高者，仍從其約定利率；應付利息之債務，其利率未經
    約定，亦無法律可據者，週年利率為百分之5，民法第233條
    第1項、第203條亦分別明定。查原告對被告之侵權行為損害
    賠償債權，核屬無確定期限之給付，既經原告提起本件民事
    訴訟，且起訴狀繕本於111年3月16日合法送達被告（送達證
    書見本院卷第75頁），則原告請求被告自起訴狀繕本送達被
    告之翌日即111年3月17日起至清償日止，按週年利率百分之
    5計算之遲延利息，核無不合，應予准許。
四、綜上所述，原告依上開規定，代位請求被告給付86,576元，
    及自111年3月17日起至清償日止，按年息百分之5計算之利
    息，為有理由，應予准許。逾此部分之請求，則屬無據，應
    予駁回。
五、本件事證已臻明確，兩造其餘攻擊防禦方法及所舉證據，經
    審酌結果，與本件判決結論均無影響，爰不一一論述，附此
    敘明。
六、本件原告勝訴部分，係就民事訴訟法第427條第1項訴訟適用
    簡易程序為被告敗訴之判決，爰依民事訴訟法第389條第1項
    第3 款規定，依職權宣告假執行。
七、本件訴訟費用額確定為4,660元（即裁判費1,660元及鑑定費
    用3,000元），依民事訴訟法第79條，命兩造按如主文第3項
    所示金額負擔。
中　　華　　民　　國　　111 　年　　11　　月　　29　　日
                      臺灣臺中地方法院臺中簡易庭
                                  法　官　張清洲
以上為正本係照原本作成。
如不服本判決，應於送達後20日內，向本院提出上訴狀並表明上
訴理由，如於本判決宣示後送達前提起上訴者，應於判決送達後
20日內補提上訴理由書（須附繕本）。如委任律師提起上訴者，
應一併繳納上訴審裁判費。
中　　華　　民　　國　　111 　年　　11　　月　　29　　日
                                  書記官  陳慧津